【裁判字號】    95,易,862
【裁判日期】    950731
【裁判案由】    恐嚇
【裁判全文】
臺灣臺北地方法院刑事判決               95年度易字第862號
    公  訴  人  臺灣臺北地方法院檢察署檢察官
    被      告  甲○○
    選任辯護人  吳文虎律師
上開被告因恐嚇案件，經檢察官聲請簡易判決處刑（九十五年度
偵字第三五三五號），本院認不宜以簡易判決處刑，改依通常程
序審理，判決如下：
    主  文
甲○○以加害身體之事，恐嚇他人，致生危害於安全，處有期徒
刑月，如易科罰金，以銀元佰元即新臺幣玖佰元折算壹日。
    事  實
一、甲○○與丙○○於民國九十五年二月間均為運豐證券投資顧
    問股份有限公司（設於臺北市○○街三一號二樓，下稱運豐
    公司）之業務員，均負責證券投資顧問業務。於九十五年二
    月六日上午八時五十分許，甲○○因認遭丙○○放話中傷而
    基於以加害身體之事恐嚇他人之犯意，在運豐公司上址辦公
    室內，拿起運豐公司所有提供公用而置放在辦公區域外飲水
    機旁之無刀鞘水果刀（總長二十四公分，刀刃長十四公分，
    刀刃鋒利，單柄，單面刃，刀子前緣尖銳）一把走至丙○○
    辦公桌旁與丙○○理論，再以持上開水果刀作勢揮動之方式
    以加害身體之事恐嚇丙○○，使丙○○心生畏懼，致生危害
    於安全，甲○○並隨即將上開水果刀放下置於身旁之辦公桌
    上，迄因運豐公司之經理丁○○聽聞爭吵聲音上前阻止而暫
    平息爭端，嗣經丙○○報警處理，始查悉上情，並扣得上開
    水果刀一把。
二、案經丙○○訴由臺北市政府警察局中山分局報請臺灣臺北地
    方法院檢察署檢察官偵查起訴。
    理  由
一、訊據被告甲○○固坦承其於上開時間、地點與丙○○發生爭
    執，而曾於爭執中持上開水果刀等情，惟矢口否認有何恐嚇
    之犯行，並辯稱：伊係於爭執中隨手拿起置在旁邊辦公桌之
    水果刀，並無恐嚇丙○○之意思，且丙○○於事發後前往派
    出所時亦曾表示對於伊之行為並不害怕云云。經查：
  (一)證人丙○○於本院審理中到庭結證稱：案發當時，伊在辦公
    室位子上作上班之準備工作，接著就聽到有人說：「刀子拿
    過來，我要殺人。」就看到被告拿一把刀子從伊旁邊走過來
    站在跟伊有一個椅子相隔的位置，並作了一個往前刺的動作
    ，因剛好被椅子擋住及伊趕快閃開才沒刺到伊，坐在裡面辦
    公室的丁○○聽到聲音才出來將被告的刀子拿下，伊不確定
    丁○○有無看到被告持刀刺向伊的過程等語（見本院九十五
    年七月十八日審判筆錄）；證人丁○○於本院審理中結證稱
    ：案發當時，伊坐在裡面的辦公室，聽到很大的吵架聲才出
    來看，結果看到丙○○移到旁邊最裡面的位置，而被告站在
    丙○○的辦公桌位置旁邊，被告很激動地在講一些話質問丙○○，但並沒有聽到丙○○罵被告，也沒有聽到被告說：「
    刀子拿過來，我要殺人。」接著伊就站到被告面前將被告推
    開。伊出去時有看到刀子放在被告所站位置旁邊的桌面，但
    沒注意被告是否有將刀子放下，伊抓住被告時，被告手上並
    沒有刀子，而刀子平常辦公室同仁拿來切水果用的等語（見
    同上審判筆錄）；證人乙○○於本院審理中到庭結證稱：刀
    子是用來切水果用的，平常都放在被告座位右後方走道邊文
    具櫃之飲水機旁邊，案發前一天刀子的位置並未改變，使用
    的人用完都會放回原處等語（見同上審判筆錄），而被告於
    警詢、移送檢察官初訊時均稱：伊與丙○○吵架後，一時氣
    憤，就從公司布告欄旁的飲水機上拿了水果刀，手往後揮，
    打算嚇嚇丙○○，伊承認恐嚇等語（見臺灣臺北地方法院檢
    察署九十五年度偵字第三五三五號卷第九頁、第三一頁），
    另參以被告於偵查中所繪製之現場位置圖及證人乙○○於本
    院審理中在上開現場位置圖所繪明水果刀在案發前擺放在辦
    公區域外飲水機旁處（同上偵查卷第四五頁），顯見被告係
    基於以加害身體之事恐嚇證人丙○○之意，自置放在辦公區
    域外飲水機旁拿取本案之水果刀一把走至證人丙○○辦公桌
    旁與丙○○理論，並曾於理論過程中作勢揮動上開水果刀以
    加害身體之事恐嚇證人丙○○，被告事後改稱隨手拿起置放
    在所站位置旁之水果刀而無恐嚇之意云云，顯與事實不符，
    難以採信。
  (二)證人丁○○於本院審理中結證稱：伊事後有與被告及丙○○
    一起到長安東路派出所，當時丙○○並沒有一直罵被告，只
    是很激動地說一些話，意思很像就是因為丙○○年紀大了，
    不怕被告，被告嚇他也沒用，丙○○也有提到：「你嚇不到
    我，我很鎮靜，我不害怕。」還有說到其有保險，所以不怕
    等語（見本院九十五年七月十八日審判筆錄第八頁）；證人
    乙○○於本院審理中結證稱：案發當天因為公司董事長無法
    前往，所以就叫伊去長安東路派出所，在派出所時，丙○○
    很激動地在罵被告，有聽到丙○○說：「你嚇不到我，我很
    鎮靜，我不害怕。」等語（見同上審判筆錄第一一頁），堪
    認證人丙○○於案發後報警前往派出所時確有提到：「你嚇
    不到我，我很鎮靜，我不害怕，我年紀大了，也有保險，嚇
    我也沒用」等話語，然參諸證人丁○○於本院審理中亦證稱
    ：伊聽到吵架聲出去看時，被告很激動地在講一些話質問丙○○，但並沒有聽到丙○○罵被告等語（見同上審判筆錄第
    六、七頁）及證人丙○○事後係於派出所警察在場時始說出
    上開「鎮靜、不害怕」等言語之情節，且扣案之水果刀，總
    長二十四公分，刀刃長十四公分，刀刃鋒利，單柄單面刃，
    刀子前緣尖銳，復有本院九十五年七月十八日勘驗筆錄並拍
    有照片一張在卷可參，顯見證人丙○○於被告持上開水果刀
    揮動恐嚇當時係因心生畏懼而不敢出言反抗，係於事後前往
    派出所確認其安全無虞時始基於氣憤對被告說出上開「鎮靜
    、不害怕」等話語，尚難以證人丙○○事後在派出所說出上
    開「鎮靜、不害怕」等話語即推論於案發當時證人丙○○對
    於被告揮動上開水果刀理論之動作並未心生畏懼，被告上開
    所辯，顯與常情事理不符，尚難憑採。
  (三)綜上所述，本件事證業已明確，被告以加害身體之事恐嚇證
    人丙○○致生危害於安全之犯行，堪以認定。
二、查被告行為後，刑法業經立法院通過修正，於九十四年二月
    二日經總統公布修正，並自九十五年七月一日生效，其中易
    科罰金部分，新法刪除「因身體、教育、職業、家庭之關係
    或其他正當事由，執行顯有困難者」之要件，並將易科罰金
    之折算標準，由原配合罰金罰鍰提高標準條例（九十五年七
    月一日刪除生效）第二條規定之銀元一百元至銀元三百元折
    算一日，提高為新臺幣一千元、二千元或三千元折算一日；
    就刑法第三百零五條罰金刑部分，原配合刑法第三十三條第
    五款及罰金罰鍰提高標準條例第一條之規定，法定刑為銀元
    一元以上銀元三千元以下罰金，而配合新修正第三十三條第
    五款及刑法施行法第一之一條第一項、第二項之規定，法定
    刑為新臺幣一千元以上新臺幣九千元以下罰金，經綜合比較
    上開法律變更之情形，以九十五年七月一日修正生效前之規
    定對於被告較為有利，依據修正後刑法第二條第一項前段之
    規定，即應適用九十五年七月一日修正生效前之上開刑法規
    定，合先敘明。
三、核被告所為，係犯刑法第三百零五條之恐嚇危害安全罪。爰
    審酌被告於本院審理中矢口否認犯行，犯後態度不佳，其因
    與證人丙○○發生摩擦，即手持上開尖銳水果刀揮動以恐嚇
    證人丙○○，犯罪動機實有可議之處，且犯罪手段對於證人
    丙○○生理、心理所產生之危害等情狀，量處如主文所示之
    刑，並依據修正前刑法第四十一條第一項前段之規定諭知易
    科罰金之折算標準。另扣案之上開水果刀一把，並非被告所
    有之物，本院尚難併與宣告沒收，附此敘明。
據上論斷，應依刑事訴訟法第四百五十二條、第二百九十九條第
一項前段，修正後第二條第一項前段、修正前刑法第三百零五條
、第四十一條第一項前段，罰金罰鍰提高標準條例第一條前段、
修正前罰金罰鍰提高標準條例第二條，現行法規所定貨幣單位折
算新臺幣條例第二條，判決如主文。
本案經檢察官黃謀信到庭執行職務
中    華    民    國    95    年    7     月    31    日
                        臺灣臺北地方法院刑事第八庭
                            審判長法  官  陳德民
                                  法  官  孫曉青
                                  法  官  唐于智
如不服本判決，應於判決送達後10日內，向本院提出上訴狀。
上正本證明與原本無異。
                                  書記官  李玟郁
中    華    民    國    95    年    8     月    1     日
附錄本案論罪法條
刑法第305條
以加害生命、身體、自由、名譽、財產之事，恐嚇他人致生危害
於安全者，處2 年以下有期徒刑、拘役或300 元以下罰金。


司法院資訊處製作；財團法人民間司法改革基金會備份。
